# 同一控制下合并/处置子公司，合并报表的编制不对称，在更上一级大合并的合并处理？

提问人：cyj946616326 时间：2019-05-19 23:06:43
请教陈版主，由于同一控制下的企业合并，D公司控制 A、B公司，假设 B公司 18 年 6 月份处置自生的子公司 C 公司100%股权给 A公司，A公司的合并报表需要调整期初数/上年数，而 B 公司的合并报表期初数/上年数不做调整，在 D 公司做合并时如何处理？

回答人：chenyiwei
这种情况，可以在 D 公司的合并报表层面，进行一定的技术性处理，以消除重复情况。
假设某合并集团内 A 公司为母公司，持有 B 公司 100% 股权和 C 公司100%股权；B 公司持有D公司 100%股权。 2018 年 5 月 1 日，B公司将原持有的 D公司 100%股权转让给 C 公司。则对C 公司而言，该交易属于同一控制下合并，在 C 公司合并报表中应视同D 公司在最早期间期初已纳入合并报表范围，相应调整 C 公司的前期合并报表数据；而 B公司仍需将 D 公司在 2018 年 5 月 1 日前的报表纳入其合并范围。这样，在采用 “分层合并法” 编制 A 集团的合并报表时，D 公司 2017 年度和 2018年 1 ～ 4 月的报表将同时包含于 B公司和 C公司的合并报表中，造成数据重复情况，需要采用一定的技术方法将该重复情况予以消除。在本系统中，可以采用的消除重复的方法是：在编制 A 集团层次的合并报表时，除了将A 自身的单体报表和 B、C的合并报表纳入以外，还应将用于纳入 B 公司合并报表的D 公司账套数据（以下简称为 “D1”，该 “D1”账套并非 D公司的法定数据，而是经过特殊处理，仅包含 2018 年年初资产负债表、 2017年和 2018 年 1 ～ 4 月的利润表和现金流量表，期末资产负债表各项目金额为零）也作为一个合并单位纳入 A 的 “大合并” 层面的合并范围，但 D1的合并方法设置为 “比例合并”，合并比例填写为 “-100%”，这样即可消除此处的 D公司 2018 年 5 月前报表数据的重复问题。